臺灣臺南地方法院臺南簡易庭民事判決
110年度南簡字第21號
原      告
即反訴被告  吳秀美  

            吳麗香  

兼上2人
訴訟代理人  吳承翰  

被      告
即反訴原告  仲信資融股份有限公司

法定代理人  張銘聰  
訴訟代理人  王安琪  
上列當事人間請求確認債權不存在事件，經本院於110年3月26日
言詞辯論終結，判決如下：
    主      文
原告之訴駁回。
本訴訴訟費用由原告負擔。
反訴被告應於繼承被繼承人吳秀𡣬之遺產範圍內連帶給付反訴原
告新臺幣34,000元，及自民國108年10月21日起至清償日止，按
週年利率百分之20計算之利息。
反訴訴訟費用由反訴被告於繼承被繼承人吳秀𡣬之遺產範圍內連
帶負擔。
反訴原告勝訴部分得假執行。但反訴被告如以新臺幣34,000元為
反訴原告預供擔保，得免為假執行。
    事實及理由
甲、程序部分：
一、按確認法律關係之訴，非原告有即受確認判決之法律上利益
    者，不得提起之，民事訴訟法第247條第1項前段定有明文。
    所謂即受確認判決之法律上利益，係指因法律關係之存否不
    明確，致原告在私法上之地位有受侵害之危險，而此項危險
    得以對於被告之確認判決除去之者而言。本件原告主張其等
    為被繼承人吳秀𡣬之繼承人，經被告通知被繼承人吳秀𡣬有
    積欠向訴外人嘉濯國際化妝品有限公司（下稱嘉濯公司）購
    買化妝品之分期款債務，惟被繼承人吳秀𡣬已經往生，無法
    使用按摩服務，應無須再給付分期款，故提起本件確認被告
    對原告之被繼承人吳秀𡣬債權不存在之訴，被告則抗辯該分
    期款債權確實存在，是兩造就前述債權債務關係是否存在有
    所不明，原告之法律上地位因此陷於不安之狀態，且此種不
    安狀態得以本件確認判決除去，準此，應認原告提起本件訴
    訟具有確認利益，合先敘明。
二、復按被告於言詞辯論終結前，得在本訴繫屬之法院，對於原
    告及就訴訟標的必須合一確定之人提起反訴；反訴之標的，
    如專屬他法院管轄，或與本訴之標的及其防禦方法不相牽連
    者，不得提起，民事訴訟法第259條、第260條第1項定有明
    文。而所謂反訴之標的與本訴之標的及其防禦方法有牽連關
    係者，乃指反訴標的之法律關係與本訴標的之法律關係兩者
    之間，或反訴標的之法律關係與本訴被告作為防禦方法所主
    張之法律關係兩者之間，有牽連關係而言。即舉凡本訴標的
    之法律關係或作為防禦方法所主張之法律關係，與反訴標的
    之法律關係同一，或當事人雙方所主張之權利，由同一法律
    關係發生，或本訴標的之法律關係發生之原因，與反訴標的
    之法律關係發生之原因，其主要部分相同，均可認兩者間有
    牽連關係。經查，本件原告訴請確認被告對原告之被繼承人
    債權不存在之訴訟；反訴原告即本訴被告則基於分期付款買
    賣及債權讓與之法律關係對反訴被告即本訴原告提起反訴，
    請求反訴被告應於繼承被繼承人吳秀𡣬之遺產範圍內給付反
    訴原告上開分期款債務。經核本件反訴標的與本訴標的及其
    防禦方法，在法律上或事實上均關係密切，審判資料有共通
    性及牽連性，自屬相牽連，本件反訴依民事訴訟法第259條
    、第260條之規定，應予准許。
乙、實體部分：
壹、本訴部分：
一、原告起訴主張：原告之被繼承人吳秀𡣬於民國108年2月19日
    與嘉濯公司位於臺南市麻豆全聯中正店門市，簽立2年按摩
    服務，就其中價金48,000元向被告辦理分期付款，惟吳秀𡣬
    已於108年9月30日死亡，嘉濯公司已無法提供按摩服務，原
    告於收受被告第一次通知付款後，明確告知吳秀𡣬已死亡，
    要求終止契約，惟嘉濯公司置之不理，為此，提起本件訴訟
    ，請求確認被告對被繼承人吳秀𡣬之債權不存在等語。並聲
    明：確認被告對原告被繼承人吳秀𡣬之債權不存在。
二、被告則抗辯：吳秀𡣬於108年2月19日與嘉濯公司簽立美容美
    體商品買賣契約書（下稱系爭買賣契約）向嘉濯公司購買26
    瓶化妝品，總價金108,000元，嘉濯公司另贈送臉撥＋肩頸放
    鬆、背部五行推穴售後服務，系爭買賣契約之顧客確認事項
    5：「甲方（即吳秀𡣬）本日確實自願性購買並點收產品26
    瓶，產品帶回使用4瓶」、事項6：「甲方有親自拆封、或授
    權美容師協助拆封產品，做第一次售後服務，日期108年2月
    19日」，並經吳秀𡣬簽名確認無誤，是吳秀𡣬已取得上述商
    品，則本件買賣契約已完成。又有關價金給付方式，吳秀𡣬
    就其中價金48,000元向被告辦理分期付款，吳秀𡣬所簽立之
    分期付款簡易申請書並有聲明暨同意事項第1項載明：「申
    請人於簽約時已充分知悉並同意，於本分期付款買賣申請，
    經仲信資融（股）公司（已下稱受讓人）審核通過後，特約
    商即將請求支付分期價款之權利及依本契約所生之其他一切
    權利及利益，讓與仲信資融（股）公司及其受讓人，同時授
    權受讓人管理帳務，不另為書面通知；受讓人對於本契約是
    否生效保有最終同意權；一經受讓人審核同意，將由受讓人
    於扣除手續費及相關費用後，一次付款予特約商，以為收買
    應收帳款債權，申請人知悉並同意分期款項應依約繳付予仲
    信資融（股）公司。」，且吳秀𡣬迄今已繳納7期分期款予
    被告，是吳秀𡣬知悉嘉濯公司已將其分期付款買賣債權48,0
    00元讓與被告。系爭買賣契約既已完成，原告以吳秀𡣬死亡
    無法享受贈送之售後服務拒繳交商品價金，並主張被告對吳
    秀𡣬之債權不存在，為無理由等語。並聲明：請求駁回原告
    之訴。
貳、反訴部分：
一、反訴原告起訴主張：吳秀𡣬前向嘉濯公司訂購化妝品，並就
    其中價金48,000元向反訴原告辦理分期付款，由反訴原告先
    一次給付嘉濯公司，嘉濯公司再將其對吳秀𡣬上開債權讓與
    反訴原告，吳秀𡣬與反訴原告就清償方式約定自108年3月20
    日至110年2月20日，計24期，每期2,000元，如有違約（含
    延遲付款等）所有未到期分期價款視為提前全部到期，依年
    利率百分之20計收遲延利息，惟吳秀𡣬僅繳款至108年10月2
    0日，繳納7期共計14,000元，即未再依約繳款，債務視為全
    部到期，尚積欠反訴原告34,000元。又吳秀𡣬已於108年9月
    30日死亡，反訴被告為其繼承人，是上開債務應由反訴被告
    於繼承吳秀𡣬所得遺產範圍內負清償責任。為此，爰依買賣
    、債權讓與及繼承法律關係，請求反訴被告就吳秀𡣬所積欠
    之上開債務於繼承吳秀𡣬所得遺產範圍內清償等語。並聲明
    ：反訴被告應於被繼承人吳秀𡣬之遺產範圍內連帶給付反訴
    原告34,000元，及自108年10月21日起至清償日止，按週年
    利率百分20計算之利息。願供擔保，請准宣告假執行。
二、反訴被告則抗辯以：吳秀𡣬於106年10月27日確診罹患癌症
    ，於107年4月19日因身體及精神壓力過大，在近50歲接近退
    休年齡辭去年資超過20年之工作，嗣吳秀𡣬曾嘗試使用民間
    療法改善身體未果，乃於108年4月24日接受治療，惟仍於同
    年9月30日死亡。而系爭買賣契約係於吳秀𡣬接受治療前約2
    個月之108年2月19日簽立，當時吳秀𡣬身體情況已近失控始
    接受嘉濯公司業務強力推銷，接受為期2年的按摩治療，希
    望改善身體，上開契約內容主要應係購買按摩，吳秀𡣬已無
    法使用按摩，自得終止契約，且系爭契約應係嘉濯公司業務
    向吳秀𡣬強調有療效，吳秀𡣬才會購買，系爭契約應屬不合
    法等語。並聲明：反訴原告之反訴駁回。
參、兩造不爭執之事項：
一、被告於109年7月14日以其受讓嘉濯公司與被繼承人吳秀𡣬所
    簽訂之系爭買賣契約債權人身份聲請本院命被繼承人吳秀𡣬
    之繼承人提出遺產清冊並依法辦理公式催告程序，經本院以
    109年度司繼字第2212號民事裁定吳秀𡣬之繼承人即原告吳
    承翰、吳秀美、吳麗香應於收受裁定三個月內向本院陳報被
    繼承人吳秀𡣬之遺產清冊在案。
二、被繼承人吳秀𡣬為57年4月20日出生，於108年9月30日死亡
    ，繼承人為原告3人。
三、原告對被告所提出本院卷第77頁之分期付款簡易申請書及第
    93頁至95頁吳秀𡣬與嘉濯公司於108年2月19日所簽立之美容
    美體商品買賣契約書及客服報表之真正不爭執。
肆、本件本、反訴之爭點均在於仲信公司對於被繼承人吳秀𡣬之
    繼承人即原告有無債權存在？茲就本院判斷意見分述如下：
一、按當事人主張有利於己之事實者，就其事實有舉證之責任。
    民事訴訟法第277條前段定有明文。故在原告請求確認債權
    不存在之訴，如被告主張其債權存在時，應由被告就債權存
    在之事實先負舉證責任。查本件被告即反訴原告主張原告之
    被繼承人吳秀𡣬前於108 年2 月19日與嘉濯公司簽立系爭買
    賣契約書購買美容商品，消費總價108,000元，約定其中分
    期總價48,000元以分期付款方式給付，分期期數自108年3月
    20日起至110年2月20日止，以每月為1 期，共24期，按月給
     付2,000 元，被繼承人吳秀𡣬並自108年2月19日起至同年8
    月13日有至嘉濯公司使用售後服務之事實，業據其提出分期
    付款簡易申請書1份、分期付款繳款明細、系爭買賣契約書
    及客服報表等件在卷為證（見本院卷第77頁、79頁、第81頁
    、第93頁至95頁），且為原告即反訴被告所不爭執（見本院
    卷第100頁、第101頁），自堪信為真實。
二、原告即反訴被告雖辯稱：被繼承人吳秀𡣬與嘉濯公司簽立之
    契約應係購買按摩服務，被繼承人吳秀𡣬既已死亡，無法使
    用按摩服務，即無庸再支付分期款云云，惟觀之被繼承人吳
    秀𡣬所簽立之系爭買賣契約書抬頭已明確記載「買賣」，且
    買賣標的亦有記載被繼承人吳秀𡣬所購買之商品品名及數量
    ，後再註記「贈送售後服務內容，服務內容以契約所購商品
    為限，為臉部＋肩頸放鬆、背部五行推拿」等語，顧客確認
    事項3亦有記載「贈品內容是附隨於本契約之贈與」等語，
    可知被繼承人吳秀𡣬係向嘉濯公司購買化妝保養品及精油，
    而由嘉濯公司另無償提供臉部保養服務及以其所購買之精油
    為肩頸及背部按摩服務，此種消費型態於美容業中並非罕見
    ，而被繼承人吳秀𡣬簽約當時已餘50歲，就上開消費模式自
    有同意才會簽約購買上開商品，是依系爭買賣契約內容，被
    繼承人吳秀𡣬與嘉濯公司所成立係買賣契約，且依合約內容
    ，被繼承人吳秀𡣬所購買之商品已由嘉濯公司交付被繼承人
    吳秀𡣬，僅係置放於嘉濯公司代為保管，以利被繼承人吳秀
    𡣬日後到店裡進行美容保養使用，而吳秀𡣬事後亦已至店內
    接受保養服務15次，顯見商品均已由吳秀𡣬使用多次，嘉濯
    公司已盡出賣人移轉買賣標的物之義務並已由買受人吳秀𡣬
    使用多次，吳秀𡣬於收受上開商品時即有依約給付買賣價金
    之義務及債務存在，並不因嗣後死亡而免除上開債務，原告
    即反訴被告主張吳秀𡣬與嘉濯公司係成立按摩服務契約，吳
    秀𡣬死亡後契約即終止，無庸再支付買賣價金分期款云云，
    顯無可採。
三、原告即反訴被告雖又辯稱：吳秀𡣬於106年4月間已確診罹患
    癌症，且於107年4月退休，不可能購買高達10餘萬元之化妝
    品，應係嘉濯公司人員暗示有療效之前提下，吳秀𡣬才會購
    買上開商品，系爭買賣契約應屬不合法云云，然系爭買賣契
    約條款第1條已明確記載美容美體服務非醫療行為，原告上
    開主張與系爭契約內容明顯不符，原告雖提出吳秀𡣬之病歷
    資料為憑，惟此僅能證明吳秀𡣬於108年4月8日之就診及用
    藥情形，並無從以此證明原告之主張，原告未提出其他證據
    證明吳秀𡣬簽約時已無意思能力或確有受詐欺之情事（縱有
    ，該部分亦屬吳秀𡣬是否撤銷買賣契約之問題），徒以自行
    臆測推測之詞主張系爭買賣契約不合法云云，亦無可採。
四、按繼承人自繼承開始時，除本法另有規定外，承受被繼承人
    財產上之一切權利、義務。但權利、義務專屬於被繼承人本
    身者，不在此限。繼承人對於被繼承人之債務，以因繼承所
    得遺產為限，負清償責任。民法第1148條第1、2項定有明文
    。查反訴原告主張吳秀𡣬與與嘉濯公司簽立系爭買賣契約書
    購買美容商品，其中分期總價48,000元以分期付款方式給付
    ，分期期數自108年3月20日起至110年2月20日止，以每月為
    1 期，共24期，按月給付2,000 元，如吳秀𡣬有違約情事（
    含延遲付款等），即喪失期限利益，其債務視為全部到期，
    應另支付自遲延繳款日或違約日起至清償日止，依年利率百
    分之20約定利率計收遲延利息。又嘉濯公司於系爭分期付款
    申請書生效同時，已將請求吳秀𡣬支付分期付款之權利讓與
    反訴原告，惟吳秀𡣬僅依約繳納7期款項共14,000元，自108
    年10月20日即未依約繳款，債務視為全部到期，尚積欠反訴
    原告34,000元及自108年10月21日起之遲延利息等情，業據
    提出分期付款簡易申請書及繳款明細表為證，又原告即反訴
    被告抗辯契約不合法及吳秀𡣬死亡即無庸再付款等情均無可
    採，已如前述，則反訴原告主張吳秀𡣬有積欠反訴原告上開
    債務等情，自屬有據。又吳秀𡣬已於108年9月30日死亡，原
    告即反訴被告3人為吳秀𡣬之繼承人且未聲明拋棄繼承等情
    ，亦詳如上開不爭執事項所示，是被告即反訴原告基於系爭
    買賣契約及債權讓與之法律關係，主張對吳秀𡣬有上開債權
    存在，並依繼承之法律關係，請求反訴被告給付反訴原告34
    ,000元及自108年10月21日起之遲延利息，為有理由，應予
    准許，爰判決如主文第3項所示。又被告即反訴原告對吳秀�
    �既有上開債權存在，本訴原告所提本訴部分，顯無理由，
    應予駁回，爰判決如主文第1項所示。
伍、綜上所述，原告起訴請求確認被告對原告之被繼承人吳秀𡣬
    債權不存在，為無理由，應予駁回。反訴原告依買賣契約、
    債權讓與及繼承之法律關係請求反訴被告應於繼承被繼承人
    吳秀𡣬之遺產範圍內連帶給付反訴原告34,000元，及自108
    年10月21日起至清償日止，按週年利率百分之20計算之利息
    ，為有理由，應予准許。
陸、本件事證已明確，兩造其餘攻擊防禦方法及舉證，經核於判
    決結論無影響，爰不再一一論列，併此敘明。本件反訴原告
    勝訴部分，係就民事訴訟法第427條第1項訴訟適用簡易程序
    所為反訴被告敗訴之判決，依民事訴訟法第389條第1項第3
    款之規定，職權宣告假執行，併依同法第392條第2項，依職
    權為反訴被告預供擔保，得免為假執行之宣告。
柒、訴訟費用負擔之依據：民事訴訟法第78條、第85條第2項。
中　　華　　民　　國　　110 　年　　4 　　月　16　　日　
                  臺灣臺南地方法院臺南簡易庭
                                  法  官  童來好
上列為正本，係照原本作成。
如不服本判決，應於送達後20日內向本庭（臺南市○○路0段000號
）提出上訴狀（須按他造當事人人數附繕本）。
中　　華　　民　　國　　110 　年　　4 　　月　　16　　日
                                  書記官  郭倢妮